【裁判字號】    92,上訴,557
【裁判日期】    920520
【裁判案由】    偽造文書等
【裁判全文】
臺灣高等法院臺中分院刑事判決                    九十二年度上訴字第五五七號
    上  訴  人
    即  被  告  丁○○
右上訴人因偽造文書等案件，不服臺灣臺中地方法院九十一年度訴字第一八○三號中
華民國九十二年一月二十三日第一審判決（起訴案號：臺灣臺中地方法院檢察署九十
一年度偵字第一一二一○號），提起上訴，本院判決如左：
    主      文
上訴駁回。
    事      實
一、丁○○有多次前科紀錄，其於民國八十三年間因犯連續行使偽造私文書罪及傷害
    罪，經最高法院、本院分別判處有期徒刑七月及五月確定，於八十六年一月二十
    九日執行完畢出獄。詎其旋於八十六年四月間，又犯偽造公印文罪，經臺灣臺中
    地方法院於九十年十月十七日，以九十年度訴字第一六八七號判處有期徒刑五月
    ，如易科罰金以三百元折算一日確定。嗣又於八十六年、八十七年間分別因違反
    動產擔保交易法、行使偽造公文書罪，經同院於八十九年十二月二十七日，分別
    以八十九年度易緝字第五五○號、八十九年度訴緝字第五四九號判處有期徒刑三
    月、一年六月確定。嗣經同院於九十年十二月四日，以九十年度聲字第四五八二
    號，就其上開偽造公印文罪，所處有期徒刑五月及行使偽造公文書罪，所處有期
    徒刑一年六月，暨其因犯違反動產擔保交易法案件所處有期徒刑三月，定應執行
    有期徒刑二年一月確定，並自八十九年九月二十二日起至九十年一月二十八日止
    ，因遭同院通緝到案，而羈押於臺灣臺中看守所，復自九十年一月二十九日起，
    開始執行前揭所處有期徒刑，並於九十一年五月二十九日假釋出獄。
二、丁○○平日無心於正當之工作，接連犯罪，已養成犯罪之習慣，係有犯罪習慣之
    人，於八十九年一月一日至同年九月二十一日間之某時，意圖供行使之用，而於
    臺中市內某處，自行以其以不詳方式取得不詳醫院內不詳人之銓敘部函後予以影
    印，再以彩色影印並增載虛偽不實內容之方式，偽造銓敘部銓定丁○○服務機關
    為臺灣省立中興醫院、百川醫院、光田醫院主任、臺中榮總主任；職稱為檢驗師
    、放射科技術師、外骨科、神經外科、胸腔外科；職務編號為Ａ７１０２３０；
    職系為醫技科、醫學系博士；銓敘審定結果為合格實授，委任第四職等本俸二級
    三一○俸點，生效日期為八十七年一月一日等之八十七年四月二十三日、八七臺
    甄三字第一六一二七九八號銓敘部公函一紙。嗣其於九十一年五月二十九日假釋
    出獄後，竟即基於意圖為自己不法所有之概括犯意及行使偽造公文書之犯意，於
    九十一年六月四日上午九時三十分許，身穿繡有榮總醫院醫師丁○○字樣之臺中
    榮民總醫院醫師制服，至位於臺中市○○路十一號之臺灣臺中看守所，向在該看
    守所任職之職員甲○○佯稱：其係看守所之代班醫師，是榮總神經外科主任云云
    ，因甲○○向丁○○詢問醫療問題，丁○○即向甲○○詐稱：有一種治療神經外
    科的新藥，須自費購買，其可以其名義為甲○○購買，有五折優待云云，並書寫
    記載：「丁○○」、「榮總主任外科部」、「000000000」等字樣之紙
    條一張予甲○○，其間同看守所職員乙○○因聽見丁○○與甲○○之對話，亦趨
    前詢問丁○○新藥可否以半價購得，丁○○稱可以後，乙○○因有事即先行離開
    ，之後乙○○復於丁○○離開該看守所前，將其醫院處方箋拿予丁○○看，丁○○即稱：此種藥不能吃，可代為購買云云。旋於同日下午一時二十五分許，丁○○又主動與甲○○聯繫稱：要代甲○○購買醫療藥品，一期三個月，每期約須新
    臺幣（下同）四萬餘元，其願以其名義代為購買，可以五折優待云云，因甲○○
    認為太貴，丁○○乃又詐稱：可以先拿一萬五千八百元云云，並約甲○○於當日
    下午六時三十分許，在臺中市中山醫院大慶院區門口見面。嗣因甲○○認情況有
    異，乃於當日下午先行打電話向臺中榮民總醫院求證，發現該醫院並無此醫師，
    甲○○發覺情況不對，即撥打丁○○之電話向丁○○表示不赴約等語。詎丁○○
    為取信甲○○、乙○○，竟於翌日即同年月五日上午九時三十分許，又著便服，
    並攜帶上開銓敘部公函至臺灣臺中看守所會客室，為看守所負責處理接見事宜之
    人員發現，通知看守所政風室人員，適甲○○、乙○○正在政風室向政風人員報
    備，乃由乙○○先至櫃檯接見處，丁○○甫見乙○○，即拿出上開其所偽造之銓
    敘部公函予乙○○觀視，而行使該變造之銓敘部公函，足以生損害於乙○○及銓
    敘部，乙○○即向丁○○稱：你要幫我買的藥要多少錢等語，丁○○乃向乙○○
    宣稱向其直接購買九十天份藥物，連同診斷書只收八千三百元，並書寫一張便條
    紙予乙○○。旋於同日上午十時許，因該看守所政風室人員會同臺中市警察局第
    四分局春社派出所警員蔡國雄趕至現場，而當場逮捕丁○○，並扣得上述偽造之
    銓敘部函一張，丁○○始未詐欺得逞。丁○○經警逮捕後，即為警帶至臺中市警
    察局第四分局春社派出所詢問，詎至當日下午五時三十分許，丁○○竟趁承辦員
    警蔡國雄詢問完畢，整理警詢筆錄而未注意之際，乘隙脫逃。經警員發現後，旋
    即查緝丁○○，並請住在臺中縣太平市○○○○街八巷五八號之丁○○之表弟蔡
    竣淵配合，隱瞞丁○○警察已在該處埋伏一情，佯請丁○○至蔡竣淵上址住處。
    嗣於同年六月六日下午六時許，丁○○抵達臺中縣太平市○○○○街八巷五八號
    前之際，再度為在該處埋伏之警員逮捕。
三、案經臺中縣警察局第四分局移送臺灣臺中地方法院檢察署檢察官偵查起訴。
    理      由
一、訊據上訴人即被告丁○○固對於右揭偽造前述銓敘部公函，在臺灣臺中看守所為
    警查獲後遭警查扣上開偽造之銓敘部公函，及於同日為警帶回臺中市警察局第四
    分局春社派出所詢問後，復離開該派出所，直至翌日下午六時許始在臺中縣太平
    市○○○○街八巷五八號前為警查獲等事實，惟矢口否認有何詐欺、行使偽造公
    文書及脫逃犯行，辯稱：伊並無犯罪習性，上開偽造之銓敘部公函係伊於八十七
    年間偽造的，那時伊有涉犯偽造文書的案件，當時偽造函都有被查獲，只有該張
    未被查獲，伊不知道還有這張偽造公函，一併被伊帶到看守所，後來出所後五、
    六天才發現有此張偽造公函，該函係伊在中清路彩色照相館的地方偽造，伊是以
    彩色影印方式影印的，伊沒有詐騙甲○○，伊以前在看守所的時候，甲○○就看
    過伊，當時伊並無穿榮（民）總（醫院）的衣服，而且是甲○○主動來問伊的，
    另外，他們也知道伊對藥品很清楚，所以伊並無詐騙他們，伊只有拿紙條讓甲○○到自由路的西藥房去買，乙○○說他要買好一點的藥，伊告訴他可以到自由路
    的藥房購買，因為臺中醫院的藥品都可以在那裡購買到，當天伊有寫一張單子給
    乙○○，沒有幫他購買，是要他自己去購買藥品。伊沒有持偽造的公函給乙○○
    看，伊是被假釋出來三、四天，不知道袋子內尚有該張偽造的公函，該張偽造公
    函是在派出所，是警察來後才被起出的。又伊並無脫逃之情，警員從（九十一年
    六月五日）早上十點多問到下午三點多，伊有問過警員可不可以去吃東西及回家
    及可不可以走，並告訴警員伊剛假釋，目前居住的地方，他們告訴伊沒有事了，
    伊就走了，後來警員到伊姑姑家，是伊姑姑的兒子打電話給伊，要伊趕快回去，
    伊接到電話就趕回去了，伊並未脫逃云云。惟查：
    (一)右揭事實，已據被告於警詢中坦承不諱，據被告於警詢時供稱：「（你今天（
      六月五日）早上為何持偽造銓敘部公文書給另一名女子乙○○看，並佯稱你是
      臺中榮總醫師？）我是為了取信她，讓她相信我是執業醫師，所以拿偽造的銓
      敘部函給該名女子看，以利於我向她們推銷藥品。（你所持銓敘部之偽造公文
      書如何偽造？有無其他共犯？）這份公文是民國八十九年，我在自宅中自行偽
      造影印的，留在自己住宅內，今天才拿出來使用行騙的：：：」、「（你於何
      時何地因何故脫逃？）我是於九十一年六月五日下午十七時三十分從第四分局
      春社派出所，因我於九十一年五月二十九日剛假釋出獄，因無力交保，所以才
      脫逃。（有無他人協助）無，是我獨自趁機脫逃，無任何人協助。（你如何脫
      逃？）我向警方要求說我會完全配合，不用戴上銬，趁警方忙於整理文件辦理
      移送時趁機從派出所前門逃跑的。（警方於何時將你逮捕歸案？）警方是於九
      十一年六月六日下午十八時在中縣太平市○○○○街八巷口逮捕到我的。」等
      語（以上參見九十一年字偵字第一一二一○號卷第七、九頁），核與證人甲○○於警詢、偵查中；證人乙○○於警詢、偵查及原審中；證人即警員蔡國雄於
      偵查、原審中；證人蔡竣淵即被告之表弟於原審審理中證述情節相符。有關被
      告詐欺、行使偽造公文書部分，據證人甲○○於偵查中證述被告於九十一年六
      月四日當天有穿著榮總醫師袍，詐稱係看守所之代班醫師，是榮總神經外科主
      任而如何向伊行騙未得手一節甚詳，而據證人乙○○亦於原審證述：被告六月
      四日當天穿了一身榮總醫師的制服裡面是手術房的制服，外面是白色繡著榮總
      精神科主治醫師丁○○，：：：他（指被告）說他是精神科的，莊小姐（甲○○）說他的手臂精神也不好，醫師會開肌肉鬆弛劑，一直沒有效，丁○○說他
      最近進了一種最新的藥，以醫師的名義買，可以半價，：：：伊就過去跟他講
      說，最近的新藥可否半價買，他說可以買到，：：：他就跟莊小姐講藥物及價
      錢的問題，：：：他還有進去接見之前，伊有拿醫院的處分簽（箋）給他看，
      他說這種藥不能吃，他要幫伊買，：：：後來六月四日中午莊小姐越想越不對
      ，打電話去醫院查詢，當時伊在旁邊，榮總說你們受騙了，：：：第二天早上
      伊向政風室報備，接見室登記的打電話來政風室說丁○○又來了，當時伊和莊
      小姐也都在政風室，伊跟政風室說伊先下去櫃檯，伊下來時，他看到伊，他就
      拿出一張銓敘部的委任函給伊看，伊一接過手看，伊就問說這是你的嗎？他說
      是，連照片都像，伊說醫師是衛生署的為何是銓敘部的，他說他是公務員，過
      後伊就問他說你要幫伊買的藥要多少錢，他說要七千六，假如再診斷書的話，
      要八千多等語（見原審卷第八七、八八頁）。有關被告脫逃部分，據證人蔡國
      雄於原審證述：：：：伊在派出所打職務報告，他（指被告）趁隙有人到派出
      所報案，他趁機溜出去，伊有打他的行動電話，他騙伊說他在忠勇路的自助餐
      吃飯，我們六、七個人過去找他沒有看到人，之後再打電話他就沒有接了，之
      後到看守所的停車場去找，計程車司機跟我們說有看到他騎摩托車走，第二天
      伊依照他的戶籍資料、看守所的會客資料、親友查訪，：：：有詢問到他親戚
      ，他親戚有承認被告有去他家，九點騎摩托車外出，我們那一組就繼續埋伏，
      一直等到下午五點他騎摩托車回來，在門口將他逮捕，被告沒有通知我們他在
      太平，是我們埋伏抓到的等語（見原審卷第一百二十頁），證人蔡竣淵亦於原
      審證述：伊有打電話給丁○○，叫他來幫伊打針，拿藥給伊，那時候警察已經
      來了，伊沒有跟丁○○說警察在伊那裡，是警察叫伊不要說的，那幾天他都有
      來等語（見原審卷第一七七、一七八頁）。參酌上揭證人甲○○、乙○○、蔡
      國雄三人均與被告素不相識，且無何怨隙，彼等所為證言均經具結在案，焉有
      可能特予虛構證言誣指被告之理。尤以證人蔡竣淵與被告有親屬關係，更無可
      能故為不利被告證言之理。而上揭證人之證言亦與被告於警詢時之自白相符，
      堪信上揭證人證言確屬實在。此外，並有被告自承偽造之銓敘部函一張（見偵
      查卷第二六頁）、被告書寫之上述便條紙計二張（偵查卷第二十、二一頁）在
      卷可資佐證，被告上揭犯行應可認定。
    (二)至被告嗣於原審暨本院審理雖辯稱：上開銓敘部公函係伊於八十七年五、六月
      間偽造云云，惟其此部分辯詞，核與其於偵查中所辯：該函係於八十五年、六
      年間偽造、八十六年偽造（見偵查卷第三四頁、五四頁）云云不符，已有可疑
      。況上開偽造之銓敘部公函上，適用法規條款欄內尚記載：「民國年月
      日離職，轉入百川醫院服務。」等語，則苟如被告所辯，其係於八十七年間即
      偽造該張公函，該公函上豈有為如此記載之理，被告就此部分辯稱為何會填載
      八十八年伊也不知道，可能是打字的時候打錯了云云，然被告此部分辯詞顯然
      無法自圓其說，難以採信，故應以其於警詢中所供：係於八十九年間偽造等語
      為可採。
    (三)再被告於九十一年八月二日原審初次訊問時，先則辯稱：上開伊所穿之白袍，
      現尚在伊位於臺中市○區○○里○○街一八三號住處之房間內云云，惟經原審
      法官請警員帶同被告前往該址尋找結果，發現被告雖有設籍於臺中市○區○○
      里○○街一八三號，惟未曾在該址居住過，有住於臺中市○區○○里○○街一
      八三號之林美桂之警詢筆錄在卷可稽，嗣證人林美桂亦於原審到庭證述：被告
      從來沒有在臺中市○○街一八三號住過等語明確（見原審卷第一二三頁），顯
      然被告所辯上情與事實不符。嗣經原審再質以被告所稱看護袍之下落後，被告
      即改稱上開看護袍放在伊所住之鐵皮屋內，但伊已請伊父親前往尋找，並未尋
      獲云云，核被告所辯先後不一，且經原審傳訊被告之父洪廷，其於原審到庭證
      稱：他（指被告）說有一些東西放在伊妹妹洪賴好那邊，叫伊問伊妹妹看看，
      有無把他拿起來放，東西後來伊有去伊妹妹那邊拿，伊妹妹拿給伊，裡面有香
      水、單子，那些東西伊放在伊那裡，在秀水七○六號那裡，東西都還在：：：
      除了伊妹妹那裡之外，沒有去別的地方幫丁○○拿東西云云（見原審卷第一一
      五、一一六頁），而證人蔡洪好則於原審審理中證稱：被告的父親沒有拿被告
      的東西去伊家放，被告沒有去伊家住過，他很少找伊等語（見原審卷第一五五
      、一五六頁），核上揭證人洪廷、蔡洪好所證情節不但互不相符，亦均與被告
      所辯情節不符，益證被告此部分辯詞不實，委無可採。
    (四)至被告辯稱伊未脫逃，有問過員警還有沒有事，可不可以走，他們告訴伊沒有
      事了，伊就走了云云，然被告對於究係何位警員告訴彼可以走並未予以陳明，
      且於警詢中負責訊問被告之警員蔡國雄亦已於偵查、原審中證述確實沒有同意
      被告外出，被告係趁機溜走等語明確，參酌被告於原審訊問時先供稱隔天警察
      先打電話給我說有事要找我，所以我就回去，他們說要在家裡等我云云（見原
      審卷第二四頁），嗣又改稱九十一年六月五日當天因為蔡峻淵打電話給伊，問
      伊要不要到伊家吃飯，伊就過去了，蔡峻淵有無說警察在那邊伊忘記了云云（
      見原審卷第一七九頁），查被告上揭所辯前後不一且與證人蔡國雄、蔡峻淵所
      證情節均不相符，顯係事後卸責之詞，難以採信。
    (五)綜上所述，被告事後翻異前供，所辯顯係事後卸責之詞，尚難憑採，本件被告
      確有詐欺、行使偽造公文書、脫逃等事證明確，犯行堪以認定，均應依法論科
      。
二、按影本與原本可有相同之效果，如將原本予以影印後，將影本之部分內容竄改，
    重加影印，其與無制作權人將其原本竄改，作另一表示其意思者無異，應成立變
    造文書罪，最高法院七十七年度臺上字第三八八五號固著有判例可資參照。惟按
    （舊）刑法第二百二十四條之偽造、變造文書罪，衹須所偽造、變造之文書有足
    生損害於公眾或他人之危險，即行成立，並非以確有損害事實之發生為構成要件
    ，且變造文書，係指不變更原有文書之本質，僅就文書之內容有所更改者而言，
    如就文書內容，另為虛偽記載，即具有創設性，其文書之本質已有變更，應屬偽
    造而非變造，應以偽造文書論罪（最高法院二十二年度上字第八七四號、二十九
    年度上字第一七八五號、六十六年度臺上字第一九六一號判例意旨參照）。又稱
    公文書者，謂公務員職務上制作之文書，刑法第十條第三項定有明文。查依被告
    丁○○所偽造之銓敘部函所載：「受文者：丁○○臺端公務人員任用案業經本部
    銓敘審定，請查照」等語，再考之該文服務機關、職稱、職系、適用法規條款欄
    內均有虛偽記載等整體內容，有銓敘部九十一年十一月二十八日部總一字第○九
    一二二○一三三一號函、該函所附之公務人員考績（成）升等人員清冊、及上開
    偽造之銓敘部公函各一份在卷可按一節，則揆諸首開說明，該函顯已屬偽造之公
    文書，而非刑法第二百十二條所規定之特種文書無疑。是核被告所為，係犯刑法
    第三百三十九條第三項、第一項之詐欺未遂罪、刑法第二百十六條、二百十一條
    之行使偽造公文書罪及刑法第一百六十一條第一項之脫逃罪。其偽造公文書之低
    度行為，應為其行使偽造公文書之高度行為所吸收，不另論罪。檢察官誤認被告
    行使偽造銓敘部公函之所為，係犯刑法第二百十六條、第二百十二條之罪云云，
    尚有誤會，惟其起訴之基本事實，既屬同一，本院仍應予審理，並變更其起訴法
    條。又被告上開先後詐欺甲○○、乙○○未得手之行為，為未遂犯，又被告上揭
    詐欺犯行，時間緊接，手法相同，觸犯構成要件相同之罪名，顯係出於概括之犯
    意為之，為連續犯，應依刑法第五十六條規定，以一罪論。再被告所犯上述行使
    偽造公文書罪與詐欺未遂罪二罪間，具有方法結果之牽連關係，為牽連犯，應依
    刑法第五十五條規定，從一重之行使偽造公文書罪處斷。其所犯行使偽造公文書
    罪與脫逃罪二罪間，行為互殊，犯意各別，應予分論併罰。查被告前於八十三年
    間因犯連續行使偽造私文書罪及傷害罪，經最高法院、本院分別判處有期徒刑七
    月及五月確定，於八十六年一月二十九日執行完畢，有臺灣臺中地方地方法院檢
    察署刑案資料查註紀錄表及臺灣高等法院被告全國前案紀錄表各一份在卷可憑。
    且被告於八十九年間某日偽造公文書行為，既係在其前於八十三年間所犯罪行所
    處有期徒刑執行完畢後之五年內，雖其偽造後，直至九十一年六月五日始持以行
    使，已在前開執行完畢五年後，惟其一部之偽造行為，既不失為犯罪行為，雖該
    低度之偽造公文書行為，應為高度之行使行為所吸收，應僅論以刑法第二百十六
    條、第二百十一條之行使偽造公文書罪，惟仍應依刑法第四十七條規定，論以累
    犯，依法加重其刑（司法院（）廳刑一字第０５２８３號研究意見函文意旨參
    照）。原審依刑事訴訟法第二百九十九條第一項前段、第三百條，刑法第二百十
    六條、第二百十一條、第三百三十九條第一項、第三項、第一百六十一條第一項
    、第五十五條、第四十七條、第五十一條第五款、第三十八條第一項第二款、第
    九十條第一項、第二項，罰金罰鍰提高標準條例第一條前段之規定，審酌被告前
    已有多次偽造文書前科，均經法院判處罪刑確定，足見其素行不佳，竟於九十一
    年五月二十九日假釋出獄後，旋於同年六月四日即再犯本案罪行、其犯罪之動機
    、目的、手段、所生危害及其犯罪後猶飾詞圖卸刑責，未見悔意，態度不佳等一
    切情狀，就其所犯行使公文書罪及脫逃罪，各量處有期徒刑二年二月、五月，並
    定其應執行有期徒刑二年六月。扣案偽造之八十七年四月二十三日八七臺甄三字
    第一六一二七九八號銓敘部函一張，係被告所有供犯罪所用之物，應依刑法第三
    十八條第一項第二款規定，予以宣告沒收，又上開繡有榮總醫院醫師丁○○字樣
    之臺中榮民總醫院醫師制服一件，雖未扣案，惟既查係被告所有供犯罪所用之物
    ，復無證據足認業已滅失，仍應依刑法第三十八條第一項第二款規定，予以宣告
    沒收。復以被告為年約四十歲之成年人，四肢健全，非無謀生能力之人，且其前
    於八十三年間即因犯連續行使偽造私文書罪及傷害罪，經最高法院、本院分別判
    處有期徒刑七月及五月確定，於八十六年一月二十九日執行完畢出獄。旋於八十
    六年四月間，又犯偽造公印文罪，經臺灣臺中地方法院判處有期徒刑五月確定，
    嗣又於八十六年、八十七年間分別因違反動產擔保交易法、行使偽造公文書罪，
    經同院判處有期徒刑三月、一年六月確定。嗣經同院就其上開偽造公印文罪，所
    處有期徒刑五月及行使偽造公文書罪，所處有期徒刑一年六月，暨其因犯違反動
    產擔保交易法案件所處有期徒刑三月，定應執行有期徒刑二年一月確定，並自八
    十九年九月二十二日起至九十年一月二十八日止，因遭同院通緝到案，而羈押於
    臺灣臺中看守所，復自九十年一月二十九日起，開始執行前揭所處有期徒刑，甫
    於九十一年五月二十九日假釋出獄，竟即又犯本案罪行，有臺灣臺中地方地方法
    院檢察署刑案資料查註紀錄表、臺灣高等法院被告全國前案紀錄表、臺灣臺中地
    方法院八十三年度訴字第三二一一號、八十九年度訴字第二一八八號、九十年度
    訴字第一六八七號刑事判決各一份在卷可按，是就被告自八十三年間起，即屢犯
    偽造文書罪，並於假釋出獄後不久，即又再犯等情節觀之，已足見其有不勞而獲
    、好逸惡勞之惡習，而有犯罪之習慣甚明。是為協助被告戒除惡習，矯正其偏差
    之人格及行為，爰依刑法第九十條第一項、第二項之規定諭知於刑之完畢或赦免
    後，令入勞動場所強制工作一年六月。其認事、用法及量刑，均無不當，被告上
    訴否認犯罪，認原審判決過重，並以不服原審令彼強制工作云云，恣意指摘原判
    決不當，惟本院認被告上揭犯行明確已於理由內敘明，而本件被告已有多次犯罪
    前科紀錄，素行確屬不良，且由其屢犯偽造文書等罪、甫假釋不到七天竟又犯罪
    ，又堂而皇之以假冒醫師、持偽造公文書行使之方式，至臺中看守所內向該所職
    員詐騙之犯罪情節以觀，被告顯然確有犯罪之惡習，本院斟酌再三，認被告如未
    於刑之執行完畢或赦免後，令入勞動場所強制工作，習得勤勞刻苦之精神及謀生
    之技藝與能力，而驟然返回社會，必因無正當職業，嫌惡工作，致生不能適應而
    再犯之情形，故原審依刑法第九十條第一、二項之規定，認被告應於刑之執行完
    畢或赦免後，令入勞動場所強制工作一年六月，並無不合，被告上訴為無理由，
    應予駁回。
三、(一)公訴意旨另略以：上開偽造銓敘部公函上之銓敘部印文，係被告偽刻「銓敘部
      」印章後，予以蓋用，而偽造「銓敘部」之公印文，因認被告涉有刑法第二百
      十八條第一項之罪嫌云云。
    (二)按犯罪事實應依證據認定之，無證據不得推定其犯罪事實；不能證明被告犯罪
      或其行為不罰者，應諭知無罪之判決，刑事訴訟法第一百五十四條、第三百零
      一條第一項分別定有明文。又事實之認定，應憑證據，如未能發現相當證據，
      或證據不足以證明，自不能以推測或擬制之方法，以為裁判基礎；另認定犯罪
      事實應依證據，為刑事訴訟法所明定，故被告否認犯罪事實所持之辯解，縱屬
      不能成立，仍非有積極證據足以證明其犯罪行為，不能遽為有罪之認定，最高
      法院四十年度臺上字第八十六號及三十年度上字第一八三一號著有判例可資參
      照。本件公訴人認被告犯有此部分罪行，係以扣案偽造之銓敘部公函一紙為其
      論據。訊據被告堅決否認有此部分犯行，辯稱：伊係以彩色影印之方式偽造該
      銓敘部函等語。
    (三)經查，扣案偽造之銓敘部公函上之「銓敘部」印文，係屬彩色影印之印文，有
      九十一年十二月二十六日刑鑑字第○九一○三三七四九八號內政部警政署刑事
      警察局鑑驗通知書一紙在卷可稽，依此被告辯稱係以彩色影印方式偽造等語，
      即堪採信。再該偽造銓敘部公函上之彩色影印印文，與銓敘部提供之真正印文
      樣張（參原審卷第二六四頁），經內政部警政署刑事警察局鑑定結果，雖在大
      小及紋線上有不相符情形，惟因該偽造銓敘部公函上之印文係屬彩色影本，故
      內政部警政署刑事警察局之上開鑑定結果，僅能供參考等情，亦有上述內政部
      警政署刑事警察局鑑驗通知書在卷可憑（參見原審卷第二六五頁），是僅依該
      鑑驗通知書之記載，本院尚無由認定上開偽造銓敘部公函上之印文係屬偽造之
      印文。再就內政部警政署刑事警察局所提供印文鑑驗說明上所附之真正印文透
      明樣張，與偽造之銓敘部公函上之印文重疊比對情形以觀，二者之字體、位置
      有甚多部分相吻合，有該印文鑑驗說明一份在卷可考（參原審卷第二六六頁）
      。此外，復查無其他積極證據足認前述偽造銓敘部公文上之「銓敘部」印文係
      屬偽造之印文，及被告有盜刻「銓敘部」印章，偽造「銓敘部」印文之犯行，
      本應就被告此部分犯嫌，為無罪之判決，惟因檢察官認被告此部分罪嫌與上開
      偽造文書犯行部分，具有牽連犯之裁判上一罪關係，爰不就被告此部分罪嫌，
      為無罪之諭知，附此敘明。
據上論斷，應依刑事訴訟法第三百六十八條，判決如主文。
本案經檢察官丙○○到庭執行職務。
中      華      民      國      九十二     年     五      月    二十    日
                                臺灣高等法院臺中分院刑事第六庭
                                      審判長法  官  李  文  雄
                                            法  官  邱  顯  祥
                                            法  官  陳  秀  
右正本證明與原本無異。
如不服本判決應於收受送達後十日內向本院提出上訴書狀，其未敘述上訴之理由者並
得於提起上訴後十日內向本院補提理由書（均須按他造當事人之人數附繕本）。
                                            書記官  黃  禎  祥
中      華      民      國      九十二     年     五      月   二十一   日
附錄本案論罪科刑法條全文：
刑法第二百十一條：
偽造、變造公文書，足以生損害於公眾或他人者，處一年以上七年以下有期徒刑。
刑法第二百一十六條：
行使第二百十條至第二百十五條之文書者，依偽造、變造文書或登載不實事項或使登
載不實事項之規定處斷。
刑法第一百六十一條第一項：
依法逮捕、拘禁之人脫逃者，處一年以下有期徒刑。
刑法第三百三十九條第一項、第三項：
意圖為自己或第三人不法之所有，以詐術使人將本人或第三人之物交付者，處五年以
下有期徒刑、拘役或科或併科一千元以下罰金。
前二項之未遂犯罰之。
                                                                        Ｒ


司法院資訊處製作；財團法人民間司法改革基金會備份。
